【裁判字號】    95,訴,2027
【裁判日期】    951116
【裁判案由】    毒品危害防制條例
【裁判全文】
臺灣高雄地方法院刑事判決              95年度訴字第2027號
公  訴  人  臺灣高雄地方法院檢察署檢察官
被      告  甲○○
上列被告因毒品危害防制條例案件，經檢察官提起公訴（95年度
毒偵字第3818號），本院適用簡式審判程序，判決如下：
    主  文
甲○○連續施用第一級毒品，累犯，處有期徒刑壹年。
    事  實
一、甲○○前於民國86年間，因違反肅清煙毒條例等案件，經本
    院以86年度訴字第2243號判處有期徒刑3 年4 月確定，甫於
    92年8 月27日縮刑期滿，翌日執畢出監，猶不知悔改，又因
    違反毒品危害防制案件之施用毒品犯行，經本院以89年度毒
    聲字第7443號裁定令入戒治處所施以強制戒治，而於91 年4
    月29日強制戒治執行完畢，翌日釋放，並由臺灣高雄地方法
    院檢察署檢察官於91年5 月14日以91年度戒毒偵字第43 6號
    為不起訴處分在案，其於前開強制戒治執行完畢釋放後5 年
    內，竟基於施用第一級毒品海洛因之概括犯意，自95 年1月
    12日之某時起至95年3 月28下午4 時20分經警通知採尿時止
    ，連續在高雄縣大寮鄉○○○路375 號住處，以約每1 至7
    日即施用1 次之頻率，將海洛因加水後，以針筒注射之方式
    施用海洛因多次。嗣警方於95年3 月28下午4 時20分通知前
    往採尿送驗而查獲。
二、案經高雄縣政府警察局仁武分局報告臺灣高雄地方法院檢察
    署檢察官偵查起訴。
    理  由
一、上開犯罪事實，業據被告甲○○於審理時坦承不諱（見本院
    卷第111 、118 頁），且經警採集其尿液，送台灣檢驗科技
    股份有限公司鑑驗結果，被告尿液呈現施用海洛因後之嗎啡
    陽性反應，此有該公司之濫用藥物尿液檢驗報告1 張附卷可
    稽（見警卷第4 頁）；再者，被告前因違反毒品危害防制案
    件，經本院以89年度毒聲字第7443號裁定令入戒治處所施以
    強制戒治，於91年4 月29日強制戒治執行完畢，翌日釋放，
    並由臺灣高雄地方法院檢察署檢察官於91年5 月14日以91年
    度戒毒偵字第436 號為不起訴處分之事實，亦有臺灣高等法
    院被告前案紀錄表等在卷可按，是被告確係於強制戒治執行
    完畢釋放後，5 年內又為本件施用海洛因犯行甚明；從而，
    本案事證明確，被告犯行堪予認定。
二、行為後法律有變更者，適用行為時之法律。但行為後之法律
    有利於行為人者，適用最有利於行為人之法律，刑法第2條
    第1 項定有明文。查被告甲○○於前開行為後，刑法相關規
    定業經總統於94年2 月2 日修正公佈，並依刑法施行法第10
    條之1 規定自95年7 月1 日施行。職是，本件自應就被告行
    為前、後相關法律有修正者，依前揭規定加以比較適用。茲
    說明如下：
（一）本件被告行為後，刑法第56條關於連續犯之規定業於94年
      1 月7 日修正公佈刪除，並於95年7 月1 日施行，則被告
      之犯行，因行為後新法業已刪除連續犯之規定，此刪除雖
      非犯罪構成要件之變更，但顯已影響行為人刑罰之法律效
      果，自屬法律變更。經查：本件被告先後多次施用第一級
      毒品海洛因，主觀上顯係基於施用第一級毒品之同一犯意
      ，客觀上逐次實施數次行為而具連續性，進而侵害同性質
      之法益，惟因其各次行為依一般社會健全觀念，在時間差
      距上，可以分開，在刑法評價上，各具獨立性，每次行為
      皆可獨立成罪，是依修正前刑法第56條之規定，本得適用
      連續犯規定而論以一罪，並得加重其刑至2 分之1 ，惟因
      修正後刑法刪除前開連續犯規定，以致被告前揭分別多次
      施用第一級毒品之數次構成要件行為須依法分別論以數罪
      而併罰之，依新法第2 條第1 項規定比較新、舊法之結果
      ，仍以行為時、即修正前刑法第56條之規定較有利於被告
      （最高法院95年第8 次刑事庭會議決議亦採同一見解）。
      故本件應依修正前刑法第56條作為被告論罪科刑之基礎。
（二）修正前刑法第47條原規定：「受有期徒刑之執行完畢，或
      受無期徒刑或有期徒刑一部之執行而赦免後，5 年以內再
      犯有期徒刑以上之罪者，為累犯，加重本刑至2 分之1 」
      ，嗣修正為：「受徒刑之執行完畢，或一部之執行而赦免
      後，5 年以內故意再犯有期徒刑以上之罪者，為累犯，加
      重本刑至2 分之1 」，將累犯成立之要件限於5 年內「故
      意」再犯有期徒刑以上之罪者，始有加重其刑規定之適用
      。經比較修正前、後關於累犯之規定，當以修正後之規定
      較有利於被告，故應依刑法第2 條但書，適用裁判時之修
      正後刑法第47條第1 項前段規定，作為論斷被告是否構成
      累犯之依據。
（三）被告犯罪後法律有變更，而比較行為時及裁判時之法律時
      ，應就與罪刑有關之共犯、未遂犯、結合犯以及累犯加重
      、自首減輕、暨其他法定加減原因與加減例等一切情形，
      比較其全部之結果，而為整體之適用，不能割裂而分別適
      用新舊法有利之條文，最高法院95年度台上字第3735號判
      決意旨可資參照。本件經依前述連續犯及累犯等規定合併
      比較之結果，爰認修正前刑法相關連續犯之規定較諸累犯
      之規定，對被告論罪科刑時之影響較鉅，且較有利於被告
      ，故應依行為時之修正前刑法作為本件被告論罪科刑之依
      據。至累犯規定部分，基於一體適用原則，亦應依修正前
      刑法之累犯規定適用之。
三、按海洛因為毒品危害防制條例第2 條第2 項第1 款所定之第
    一級毒品，不得非法持有、施用。核被告甲○○所為，係犯
    毒品危害防制條例第10條第1 項之施用第一級毒品罪。被告
    持有海洛因之低度行為，應為其施用海洛因之高度行為所吸
    收，不另論罪。被告多次施用海洛因之行為，時間緊接，所
    犯罪名相同，顯係出於概括之犯意為之，為連續犯，爰依修
    正前刑法第56條之規定以一連續施用第一級毒品罪論，並加
    重其刑。而被告自95年1 月12日之某時起至95年3 月28下午
    4 時20分經警通知採尿時之前次施用第一級毒品海洛因之犯
    行，雖均未據起訴，惟與已起訴部分，具有連續犯之裁判上
    一罪關係，業如前述，為起訴效力所及，本院自應併予審理
    ，附此敘明。又被告前於86年間，因違反肅清煙毒條例案件
    ，經本院以86年度訴字第2243號判處應執行有期徒刑3 年4
    月確定，嗣於88年10月21日因縮短刑期假釋出監，復因撤銷
    假釋，入監執行殘刑，甫於92年8 月27日縮刑期滿，翌日執
    畢出監，此有臺灣高等法院被告前案紀錄表1 份在卷可參，
    其於有期徒刑執行完畢後5 年內，再犯本件有期徒刑以上之
    罪，為累犯，應依修正前刑法第47條規定加重其刑，並依同
    法第70條規定遞加重之。爰審酌被告施用毒品，戕害身心甚
    鉅，並有滋生其他犯罪、惡化治安之虞，嚴重損及公益，且
    其前因初犯施用毒品，經強制戒治執行完畢後，竟為本件施
    用毒品犯行，顯見其悔意非篤、自制力不佳；惟考量其於犯
    後尚能坦承犯行，而施用毒品本質上屬自我戕害行為，反社
    會性程度相形較低等一切情狀，量處如主文所示之刑。
據上論斷，應依刑事訴訟法第299 條第1 項前段、第273 條之1
第1 項，毒品危害防制條例第10條第1 項，刑法第11條前段、第
2條 第1 項前段，修正前刑法第56條、第47條，判決如主文。
本案經檢察官乙○○到庭執行職務。
中    華    民    國    95    年    11    月    16    日
                  刑事第十三庭  法  官  戴韻玲
以上正本證明與原本無異。
如不服本判決，應於收受送達後10日內向本院提出上訴書狀。
中    華    民    國    95    年    11    月    16    日
                                書記官  李春慧
附錄論罪科刑法條：
毒品危害防制條例第10條第1項：
施用第1級毒品者，處6月以上5年以下有期徒刑。


司法院資訊處製作；財團法人民間司法改革基金會備份。
